【裁判字號】    97,消債更,28
【裁判日期】    970721
【裁判案由】    更生
【裁判全文】
臺灣桃園地方法院民事裁定                97年度消債更字第28號
聲  請  人
即  債務人  甲○○
代  理  人  廖克明  律師
上列當事人因消費者債務清理事件聲請更生及保全處分，本院裁
定如下：
    主    文
債務人甲○○自中華民國九十七年七月二十一日十八時起開始更
生程序。
命司法事務官進行本件更生程序。
聲請人其餘聲請駁回。
    理    由
一、按法院開始更生程序之裁定，應載明其年、月、日、時，並
    即時發生效力。次按法院裁定開始更生或清算程序後，得命
    司法事務官，進行更生或清算程序，必要時，得選任律師、
    會計師或其他適當之自然人或法人一人為監督人或管理人。
    消費者債務清理條例第45條第1 項、第16條第1 項分別定有
    明文。
二、本件聲請人即債務人聲請意旨略以：其因不能清償債務情事
    ，於民國95年曾依「中華民國銀行公會會員辦理消費金融案
    件無擔保債務協商機制」，以書面向最大債權金融機構台東
    區中小企業銀行（現為荷商荷蘭銀行）請求共同協商債務清
    償方案，並於95年11月28日協商成立，聲請人每月應繳金額
    為新臺幣（下同）29,000元，自 95年12月10日起至96年8月
    10日止已繳款9 個月，計261,000 元。然聲請人原任職桃園
    縣政府警察局楊梅分局擔任警員，於97年2 月12日因案遭受
    所屬長官壓力，被迫申請辭職（參附件桃園縣政府警察局書
    函，現已聲請復職確認），因而無固定收入，造成聲請人明
    顯無力償還協商金額而毀諾。聲請人除需履行上開協商內容
    外，每月並須給付前妻離婚協議之贍養費用10,000元、房屋
    貸款每月7,590 元，及聲請人個人每月需支出之家庭生活費
    （含水電、膳食、交通、勞健保費等）約10,000元，另需給
    予現任配偶生活費用10,000元，此外，聲請人須扶養子女及
    其母親之扶養費用共26,000元。綜上，聲請人每月收入約77
    ,372 元 ，平均每月支出約67,590元，本即勉強償債，又因
    發生上開事由致收入減少、支出增加，實已無力繼續履行上
    開協商條件，而上開情事並非聲請人主觀上惡意不履行協議
    ，實係客觀上有不可歸責於聲請人之事由發生。又聲請人無
    擔保或無優先權之債務總額未逾1,200 萬元，復未經法院裁
    定開始清算程序或宣告破產，爰聲請更生等語。
三、經查，聲請人所主張之上開事實，業據其提出全戶戶籍謄本
    、債權人清冊、94年及95年所得憑證、財產歸屬證明、工作
    薪津明細、郵政存簿存金簿、離婚協議書、銀行協商之協議
    書、複審書、桃園縣政府警察局楊梅分局令函、桃園縣政府
    令等證明文件影本各 1份，經核與其陳述相符；另依行政院
    主計處公告之96年度最低生活費（以每年家庭收支調查，計
    算出平均每人每月消費支出之百分之六十為最低生活費），
    台灣省（含桃園縣）平均每人每月最低生活費為 94年（8,7
    70元）、95年（9,210元）、96年（9,509元）、97年（9,82
    9元），而聲請人所陳報之每人每月生活開支為 10,000元，
    雖有超出此部分之金額，然仍有其子女及前妻之相關費用須
    聲請人負擔，且聲請人於履行協商約 9個月後，因工作遭遇
    致收入減少、加上其子女出生後費用支出增加，而無法繼續
    履行上開協商條件，雖相關債權銀行所舉聲請人於協商期間
    之消費記錄為證，請求駁回聲請人本件更生之聲請，惟本院
    認其情形與消費者債務清理條例第151 條第5 項但書「因不
    可歸責於己之事由，至履行顯有重大困難」之規定相符，且
    聲請人之情形亦屬不能清償債務。此外，本件又查無聲請人
    有消費者債務清理條第6 條第3 項、第8 條或第46條各款所
    定駁回更生聲請之事由存在，則聲請人聲請更生，洵屬有據
    。並依首揭規定命司法事務官進行本件更生程序，原裁定如
    主文。
四、另關於保全處分部分，按法院就更生或清算之聲請為裁定前
    ，得因利害關係人之聲請或依職權，以裁定為保全債務人財
    產、限制債權人對於債務人行使債權，及停止對於債務人財
    產強制執行程序之保全處分，消費者債務清理條例第19 條
    第1 項第1 、2 、3 款定有明文。另按消費者債務清理條例
    第48條第2 項規定，法院裁定開始更生程序後，對於債務人
    不得開始或繼續訴訟及強制執行程序。查本件聲請人於保全
    處分聲請狀所聲請保全處分之台灣台南地方法院97年度執字
    第2778號返還消費借貸款強制執行事件，業經債權人合作金
    庫商業銀行股份有限公司撤回執行在案，此有該院民事執行
    處97年2 月15日南院雅執速字第4326號通知附卷可按，其餘
    聲請保全之事件則分屬支付命令及民事訴訟事件，客觀上尚
    無保全之必要及急迫性，對聲請人之財產減少及維持債權人
    間公平受償等情亦屬無涉。再本院准予更生之聲請，揆諸前
    揭條文規定，准予更生裁定後，對於債務人之訴訟及強制執
    行程序即有明文限制，因此顯無保全必要，故聲請人此部分
    保全處分之請求，失其所據，應予駁回。
中    華    民    國    97    年    7     月    21    日
                  民事第三庭    法    官  汪智陽
以上正本證明與原本無異。
本裁定不得抗告。
                                書 記 官  林君燕
中    華    民    國    97    年    7     月    22    日


司法院資訊處製作；財團法人民間司法改革基金會備份。
